【裁判字號】    90,上易,3147
【裁判日期】    901026
【裁判案由】    傷害
【裁判全文】
臺灣高等法院刑事判決                  九十年度上易字第三一四七號
    上  訴  人  臺灣新竹地方法院檢察署檢察官
    上  訴  人
    即  被  告  戊○○
右上訴人，因被告傷害案件，不服臺灣新竹地方法院，八十九年度易字第一三０三號
，中華民國九十年六月二十九日第一審判決（起訴案號：臺灣新竹地方法院檢察署八
十九年偵緝字第二四八號）提起上訴，本院判決如左：
    主    文
原判決撤銷。
戊○○連續傷害人之身體，累犯，處有期徒刑月。如易科罰金，以佰元折算壹日
。
    事    實
一、戊○○於民國八十三年間因違反麻醉藥品管理條例案件，經最高法院判處有期徒
    刑五年五月確定，並於八十八年四月二十四日因縮短刑期假釋期滿執行完畢。緣
    戊○○與乙○○（現改名為吳家蓁）係點頭之交，八十九年一月九日晚間九時四
    十分許，戊○○在新竹縣竹東鎮東林橋育樂公園口林清河開設之海產店消費，適
    見乙○○在旁邊不知名之牛肉麵攤飲食，便前往該牛肉麵攤與之交談，言談中戊○○提及其女友曾外出與乙○○之弟一起看電影，乙○○認係戊○○之女友亂說
    話，二人因此發生爭執，戊○○即拍桌子並返回海產店之座位，乙○○旋至海產
    店戊○○桌旁質之為何要拍她桌子，戊○○乃基於傷害之概括犯意，打乙○○臉
    部一巴掌，致其受有鼻部流血之傷害。戊○○打乙○○一巴掌後，隨即有二名年
    籍姓名不詳之成年男子駕車至該海產店，該二人下車後戊○○以手指向乙○○並
    以客家話教唆該二人毆打乙○○，該二人即以店內椅子毆擊乙○○頭部，致乙○○受有左尺骨骨折、臉部撕裂傷等之傷害。
二、案經乙○○訴由新竹縣警察局竹東分局報請臺灣新竹地方法院檢察署檢察官偵查
    起訴。
    理    由
一、訊據上訴人即被告戊○○固不否認有於前揭時、地因其女友之事，而與告訴人乙○○發生爭執，並看到告訴人乙○○流鼻血等情，惟矢口否認有何傷害及教唆傷
    害犯行，辯稱：伊未出手打告訴人乙○○，不認識毆打乙○○之二名男子，並未
    教唆云云。然查，右揭傷害事實業據告訴人乙○○指述甚堅，並經證人即告訴人
    之阿姨丙○○於警訊中及本院調查時證述在卷，被告雖辯稱證人丙○○當時並未
    在場，惟同日與被告齊赴海產店消費之友人丁○○就告訴人送醫經過情形亦證稱
    ：「．．我看到被害人臉上流血，他們的阿姨說要叫救護車，因為我沒帶手機，
    所以我就騎摩托車回家，打電話叫梁大哥來，這梁大哥是他們姊妹其中一人的男
    朋友．．」（見原審法院九十年一月二日訊問筆錄），足認證人丙○○當時確實
    在場，證人丁○○於本院調查時更明確證稱丙○○確實在場，丙○○為目擊證人
    ，其所為之證言，應可採信；再者，被告自承：「他們（即告訴人乙○○、甲○○）被打完後，（我）就離開了，我跟證人丁○○打招呼說，你幫我留意看他們
    傷到什麼情形，送到哪家醫院再告訴我」（見原審法院九十年一月二日訊問筆錄
    ），衡情度理，被告與告訴人乙○○僅係點頭之交，且剛發生爭執，倘告訴人乙○○所受之傷害與被告無涉，何以被告於離去海產店時尚囑咐友人丁○○，請其
    協助留意告訴人及其妹甲○○之傷勢及所送醫院。綜合上開各情，被告確有傷害
    告訴人乙○○，使其受到鼻部流血之情事，已屬無疑。至證人丁○○雖證稱並未
    看到被告毆打告訴人乙○○，然其係被告之友，受邀同赴海產店消費，且其就事
    件發生始末與被告傷人與否無關之情節，包括：不詳姓名之二位男子進入前開海
    產店後用客家話說：「幹什麼」、說要叫救護車之人係告訴人之阿姨、其打電話
    所找之梁大哥與告訴人之關係等，均證述甚詳（見原審九十年一月二日訊問筆錄
    ），並綜合前揭事證，足認證人丁○○對於被告有無出手傷人此一重要之點所為
    之證言，應係維護被告之詞，不足採信。
二、被告確有教唆二不詳姓名成年男子毆打乙○○，迭據被害人乙○○及證人甲○○
    於原審偵審及本院審理時指訴綦詳，告訴人乙○○及證人甲○○均指稱該二名年
    籍不詳男子從海產店外走入店內時，被告先用手指向他們，再用手比向告訴人乙○○，且被告還用告訴人聽不懂之客家話說了幾句話，隨即該二名男子便衝過來
    毆打告訴人乙○○等語。查被告於本院調查時供承案發時有手機電話，證人丁○○亦於本院供稱被告有帶手機，被告與乙○○爭執後在返回海產店座位前，以
    手機電請該二名男子前來，自有可能。否則該二名男子在不認識乙○○且未表明
    來意之情形下，即進入公眾得出入之海產店內毆打乙○○，實與情理有違。參酌
    告訴人及甲○○之指訴，被告確有教唆該二男子傷害乙○○，應可認定。此外並
    有驗傷診斷書乙紙在卷可佐，被告空言否認，不足採信。本件事證明確，應依法
    論科。
三、核被告所為，係犯刑法第二百七十七條第一項之傷害罪及刑法第二十九條第一項
    、第二百七十七條第一項之教唆傷害罪。被告先後二行為，時間緊接、犯罪構成
    要件類同，顯係基於概括之犯意為之，為連續犯，應論以傷害之一重罪。被告有
    事實欄所載前科及執行情形，有卷附本院被告全國前案記錄表乙份可按，其於五
    年內再犯本罪，為累犯，應依法加重其刑。
四、原審就傷害部分因而予以論罪科刑，固非無見。惟查被告確有教唆傷害犯行，有
    如前述，原判決未能細心勾稽，遽認此部分無證據足以證明，自非允洽。被告上
    訴否認傷害犯行，指摘原判決不當，雖無理由，惟檢察官上訴，認被告確有教唆
    傷害乙○○犯行，則核有理由。原判決既有可議，自應由本院將之撤銷改判。爰
    審酌被告因細故即傷害告訴人，且犯後猶飾詞否認及犯罪所生危害等一切情狀，
    量處有期徒刑月。被告行為後，刑法第四十一條業於九十年一月十二日修正公
    布施行，依修正後之四十一條第一項規定犯最重本刑五年以下徒刑之罪，而受六
月以下徒刑之宣告者，得諭知易科罰金，爰適用裁判時之新法，併諭知易科罰金
    之折算標準以佰元折算壹日。
五、公訴意旨略以：被告教唆傷害乙○○之同時，亦有教唆傷害甲○○，此部分亦涉
    有教唆傷害犯嫌等語。惟查被告係與乙○○衝突，其無對甲○○為教唆傷害之理
    。經訊甲○○陳稱該二名男子本來沒有要打我的意思，是後來我攔阻（救乙○○
    ），他們才打我（詳本院調查筆錄），足以證明被告確無教唆該二人傷害甲○○
    。該二男子越出教唆範圍之外實施犯罪，自難令被告負此部分責任。惟公訴人認
    此為單一教唆之部分行為，屬實質一罪關係，爰不另為無罪之諭知，併此敘明。
據上論斷，應依刑事訴訟法第三百六十九條第一項前段、第三百六十四條、第二百九
十九條第一項前段，刑法第二條第一項前段、第五十六條、第二百七十七條第一項、
第四十七條、第四十一條第一項前段，罰金罰鍰提高標準條例第一條前段、第二條，
判決如主文。
本案經檢察官彭坤業到庭執行職務。
中    華    民    國      九十    年      十        月      二十六      日
                            臺灣高等法院刑事第四庭
                                審判長法  官  蔡  永  昌
                                      法  官  徐  昌  錦
                                      法  官  陳  榮  和
右正本證明與原本無異。
不得上訴。
                                      書記官  劉  麗  芬
中    華    民    國      九十    年      十        月        三十      日
附錄本案論罪科刑法條：
刑法第二百七十七條第一項
傷害人之身體或健康者，處三年以下有期徒刑，拘役或一千元以下罰金。


司法院資訊處製作；財團法人民間司法改革基金會備份。
